【裁判字號】    89,上訴,799
【裁判日期】    890508
【裁判案由】    妨害自由等
【裁判全文】
臺灣高等法院刑事判決                    八十九年度上訴字第七九九號
    上  訴  人
    即  自訴人  乙○○○
    被      告  丙○○
右上訴人因被告妨害自由等案件，不服臺灣桃園地方法院八十七年度自字第二七九
號，中華民國八十八年十二月三日第一審判決，提起上訴，本院判決如左：
    主  文
上訴駁回。
    理  由
一、自訴意旨略以：被告丙○○與自訴人乙○○○間因有互助會款債務糾紛，丙○○
    竟夥同有共同犯意聯絡之六、七名姓名不詳之成年男子，於民國八十七年七月二
    十一日十時二十分許，前往乙○○○位於桃園縣龍潭鄉○○村○○路三四八巷十
    六號之住處催討債務，並共同以踢踹乙○○○住宅鐵門，並持磚塊將乙○○○住
    宅之電鈴、沙窗砸毀，且出言恐嚇：若乙○○○不出面解決債務，即要給伊死的
    很難看、並要綁架伊女兒等語，致乙○○○因而心生畏懼。因認被告丙○○涉有
    刑法第三百零二條、第三百零五條、第三百五十四條之妨害自由、恐嚇及毀損等
    罪嫌云云。
二、按犯罪事實應依證據認定之，無證據不得推定其犯罪事實，又不能證明被告犯罪
    者，應諭知無罪之判決，刑事訴訟法第一百五十四條、第三百零一條分別定有明
    文。又告訴人告訴，係以使被告受刑事訴追為目的，是其陳述是否與事實相符，
    仍應調查其他證據以資審認；且被害人之陳述如無瑕疵，且就其他方面調查又與
    事實相符，固足採為科刑之基礎，倘其陳述尚有瑕疵，即不得採為論罪科刑之依
    據；又認定不利於被告之事實，須依積極證據，苟積極證據不足為不利於被告事
    實之認定時，即應為有利於被告之認定，更不必有何有利之證據，最高法院分別
    著有五十二年度臺上字第一三○○號判例、六十一年台上字第三○九九號、三十
    年上字第八一六號判例意旨可資參照。
三、訊據被告於原審調查中，堅決否認有何妨害自由、恐嚇及毀損等犯行，辯稱：自
    訴人係因積欠伊互助會款共計二十八萬七千八百元，經伊多次前往催討均無結果
    ，未料自訴人反倒誣告伊妨害自由、恐嚇及毀損等罪嫌欲藉此賴帳不願還積欠伊
    之互助會款，且自訴人所提出之照片僅鐵門之紗窗上有破一小洞外，其他並未看
    出有任何毀損之情形，若果真如自訴人指訴伊有帶六、七名男子前去自訴人住處
    毀損門窗，則豈會僅有鐵門之紗窗上破一小洞而已之理？況且自訴人亦曾因詐欺
    及誣告等案件，經法院判處有期徒刑在案，另外證人彭清城係專替自訴人作偽證
    之人，其證言不實在，伊並無妨害自由、恐嚇及毀損之情事等語。
四、經查：
  (一)本件自訴人指稱被告參加其所組之互助會二會，均已被被告標走，其並沒有欠被
    告會款云云，然被告堅稱伊僅有標走一會，另外一會係活會，自訴人尚欠伊二十
    八萬七千八百元之活會會款未付等語，並有互助會之會員名單一紙附卷可稽，顯
    見被告與自訴人間確係有互助會會款之糾紛存在。再者，自訴人就被告恐嚇、毀
    損部分先於八十七年七月二十二日警訊中指稱，被告用腳踢她家鐵門，且出言恐
    嚇：若不出面解決債務，即要給她死的很難看云云，再於八十八年六月三日原審
    訊問時指稱：被告以鐵絲欲勾鐵門進入她家，且出言恐嚇：要綁架她及她兒子云
    云，可見，自訴人指訴之情節前後紛歧迥異，難以採憑。且觀之自訴人所提出之
    三張照片（見八十七年度偵字第一三五七一號偵查卷宗第九頁、第十頁）僅顯示
    自訴人住處鐵門之紗窗上有破一小洞外，其他並未看出有任何毀損之情形，若果
    真如自訴人指訴被告有帶七、八名男子前去自訴人住處毀損門窗，其毀損之情形
    理應不止僅鐵門之紗窗上破一小洞而已。況僅憑自訴人住處鐵門之紗窗上破一小
    洞之情事，亦難遽認即係被告所為。
  (二)至於自訴人所舉之證人彭清城於八十八年六月三日原審調查時證稱：伊當日有看
    見一位高個子帶墨鏡之男子在吳家門口，該男子向伊詢問是否知道乙○○○在家
    云云，復於八十八年十月四日原審訊問時先係證稱：伊當日有看見被告等七人在
    吳家，伊有數共有七人，被告一直在嚷叫，伊沒有聽清楚被告叫何事云云，後又
    證稱：伊有聽見被告恐嚇說乙○○○之女兒若出來，要綁架其兒女云云，顯見證
    人彭清城之證詞亦前後不一，尚難遽採。況且證人彭清城(1)曾於原審八十五年度
    自字第一三三號為自訴人出庭作證，經原審法院以：「證人彭清城於偵查中歷次
    作證時，均僅證稱當日乙○○○遭自訴人毆打之情，未曾有片言隻語提及當日乙○○○有支付十四萬元會款乙事，茲其嗣於本院調查時竟忽然冒出乙○○○曾支
    付十四萬元云云，要屬事後臨訟與乙○○○間之串飾袒護之語，亦不足採」；(2)
    於原審法院八十七年度自字第二二一號為自訴人出庭作證，再度經原審法院以：
    「自訴人所舉之證人彭清城於八十七年七月十八日偵訊時證稱：「我與他（自訴
    人）是鄰居，而且我沒事，所以他才叫我代替他來（出庭），但我對這案情並不
    瞭解」云云，再於八十七年八月二十四日偵訊時證稱：「（八十七年七月一日去
    找林傑濱時，他有無說要找兄弟來要讓他們死得很慘？）有」云云，復於八十八
    年一月二十一日本院訊問時證稱：「（當天發生何事？）自訴人去向被告收會錢
    ，被告不給，就很兇對自訴人說要讓妳死得很慘」、「（為何沒有聽到流氓這些
    話？）因被告用國語說，我聽不太清楚，我只會聽客家話」云云，顯見證人彭清
    城之證詞亦前後不一，尚難遽採」，此分別經原審調閱上開二案件之卷宗查明屬
    實並有刑事判決二份附卷可稽，且若依自訴人指訴被告之犯罪時間係於八十七年
    七月二十一日十時二十分許，被告又帶七、八名男子至自訴人住處，則當時係在
    大白天且在街道上，為何會僅有證人彭清城一人在場目睹？且證人彭清城又有多
    次為自訴人作不實證言之情事，足見，證人彭清城之證言實令人存疑且又前後不
    一，尚難遽採。
  (三)又自訴人於本院調查時另舉證人甲○○為證，以證明確有自訴人所指之犯行，惟
    查，證人甲○○於本院調查時證稱：「（他們有因會錢發生糾紛？）有一天，我
    騎車去村長家（按即自訴人家）應是早上約十左右，八十七年七月二十一日送二
    萬元會錢過去，看見幾個人在那裡吵鬧，有一個姓呂的，比我高一點，其他的我
    不認識，我看見他們吵鬧，會錢給了之後，我沒問他們做什麼，我就走了，我有
    看見警察來，他們就走了，他們走了之後我才把會錢給乙○○○」，「（總共有
    幾人？）有五個人，乙○○○站在門口，他們站在外面，大約吵了一、二分鐘，
    警察來了他們就走了，我把錢給乙○○○，我就走了」（見本院卷七八頁背面、
    七九頁），然自訴人稱：「（甲○○有看到他們幾個人？）警察來叫我們下來，
    叫了二次，我們才敢下來，下來之後就發現甲○○站在門口，他何時來我不知道
    ，他拿會錢給我，問我什麼事，我跟他說丙○○把會錢標走，他（指證人甲○○
    ）何時走，我並不知道」（見本院卷七九頁），由以上證人甲○○所證之內容與
    自訴人所述之內容觀之，有關自訴人與被告丙○○等人有無吵鬧二人所言並不一
    致，案發當時自訴人有無將與丙○○之爭執告知證人甲○○二人所言亦不同，是
    證人甲○○所證之內容既與自訴人所言確有不同，其證言之內容是否真實即有可
    疑，是證人甲○○之證言仍不能據以對被告不利之認定。
  (四)綜上各情，並參以前揭說明，本件除自訴人之指述外，尚乏積極之證據可證被告
    等有妨害自由、恐嚇及毀損等罪犯行，此外，本院復查無其他積極證據，足資證
    明被告確有如自訴人所指之犯行，被告之犯罪不能證明，從而原審為無罪之諭知
    ，核無不合，自訴人上訴指摘原判決不當為無理由，應駁回其上訴。
五、移送併辦（八十七年度偵字第一三五七一號）與本案係同一案件，本院自得一併
    加以審理，附此敘明。
六、被告丙○○經合法傳喚，無正當理由而不到庭，爰不待其陳述而為判決。
據上論斷，應依刑事訴訟法第三百六十八條、第三百七十一條，判決如主文。
中    華    民    國    八十九    年       五       月        八        日
                          臺灣高等法院刑事第十三庭
                              審判長法  官  常  尚  信
                                    法  官  盧  彥  如
                            法  官  周  占  春
右正本證明與原本無異。
妨害自由部分如不服本判決應於收受送達後十日內向本院提出上訴書狀，其未敘述上
訴之理由者並得於提起上訴後十日內向本院補提理由書（均須按他造當事人之人數附
繕本）。
恐嚇、毀損不得上訴。
                                    書記官  蕭  麗  珍
中    華    民    國    八十九    年       五       月        十        日


司法院資訊處製作；財團法人民間司法改革基金會備份。
